【裁判字號】    99,交聲,551
【裁判日期】    990315
【裁判案由】    聲明異議
【裁判全文】
臺灣臺中地方法院交通事件裁定         99年度交聲字第551號
原處分機關    交通部公路總局臺中區監理所
聲明異議人
即受處分人    甲○○
上列聲明異議人即受處分人因違反道路交通管理處罰條例案件，
對於交通部公路總局臺中區監理所民國99年1月4日所為之處分（
中監違字第裁60-Z3A017931號裁決書），聲明異議，本院裁定如
下：
    主  文
異議駁回。
    理  由
一、原處分機關略以：聲明異議人即受處分人甲○○（下稱受處
    分人）於民國98年11月18日上午10時21分許，駕駛車牌號碼
    4937-TZ號自用一般小客車，在國道四號西向11.6公里處，
    不依規定車道行使（慢速小型車違規行駛中線車道，經雷射
    測定行速68公里），為內政部警政署國道公路警察局泰安分
    隊員警當場舉發，並經原處分機關依道路交通管理處罰條例
    第33條第1項第3款、第63條之規定，裁處受處分人罰鍰新臺
    幣（下同）4000元，並記違規點數1點，於法並無不合等語
    。
二、聲明異議意旨略以：本件裁決書之舉發違規事實欄載為「慢
    速小型車行駛內側以外之車道」，而伊所行駛車道即為內側
    以外車道，故裁決書之記載有誤，且伊只聽聞車速低於80公
    里行駛於內側車道者應受處罰，當時即行駛於中線車道，竟
    要受罰，且比超速罰鍰更貴，實不合理。再者，本件並未有
    任何測速之書面數據，執行員警應先勸導駛離，而非一昧取
    締，態度亦應和善，爰聲明異議等語。
三、按「汽車行駛於高速公路、快速公路或設站管制之道路，不
    遵使用限制、禁止、行車管制及管理事項之管制規則而有下
    列行為者，處汽車駕駛人新臺幣三千元以上六千元以下罰鍰
    …三、未依規定行駛車道。…」、「汽車行駛高速公路及快
    速公路，其車道之使用，除因交通事故及道路施工依臨時或
    可移動標誌指示或交通勤務警察指揮外，應依設置之交通標
    誌、標線或號誌之規定，無設置者，應依下列規定︰一、在
    高速公路最高速限每小時九十公里以上之路段，行駛速率低
    於每小時八十公里之較慢速小型車，或在快速公路最高速限
    每小時八十公里以上之路段，行駛速率低於每小時七十公里
    之較慢速小型車，應行駛於外側車道，並得暫時利用緊臨外
    側車道之車道超越前車。」、「汽車駕駛人有下列各款所列
    條款之一者，除依原條款處罰鍰外，並予記點：一、有第三
    十三條第一項…各記違規點數一點」，道路交通管理處罰條
    例第33條第1項第3款、高速公路及快速公路交通管制規則第
    8條第1項第1款及道路交通管理處罰條例第63條第1項第1款
    分別定有明文。
四、經查：受處分人甲○○於98年11月18日上午10時21分許，駕
    駛車牌號碼4937-TZ號自用一般小客車，在國道四號西向11.
    6公里處，不依規定車道行使（慢速小型車違規行駛中線車
    道，經雷射測定行速68公里），為內政部警政署國道公路警
    察局泰安分隊員警當場舉發等情，有內政部警政署國道公路
    警察局公警局交字第Z3A017931號舉發違反道路交通管理事
    件通知單附卷可稽。而查，本件係舉發員警係使用雷射槍測
    速器進行測速，其測速之原理係以雷射光速瞄準鎖定單一受
    測目標進行偵測，不受其他車輛干擾；而該雷達測速儀器，
    均定期送由經濟部標準檢驗局檢定合格在案等情，有內政部
    警政署國道公路警察局第三警察隊99年3月3日公警三交字第
    0990301343號函及雷射測速儀檢定合格證書在卷足憑，則
    本件警方係以精準之科學儀器，以雷射測速儀器所測得之結
    果，應屬高度可信。又本件上開測速器材並未配備照相功能
    ，舉發員警於以雷射槍測得受處分人以每小時68公里之速度
    駕駛時，立即對受處分人示意攔停，並告知其違規事項及地
    點，亦有上開函文敘明在卷，則本件舉發員警測得受處分人
    上開自用小客車時速為每小時68公里乙情，應屬無虛，自可
    採信。再者，本件受處分人自承其舉發當時確係駕駛於中線
    車道，有受處分人交通違規案件陳述書在卷足憑。而按舉發
    當時之舉發路段車流正常，無施工、障礙物等妨礙受處分人
    駕駛等因素，又國道四號行車速限最高為每小時90公里等情
    ，亦有內政部警政署國道公路警察局第三警察隊99年3月3日
    公警三交字第0990301343號函覆本院及交通部臺灣區○道○
    ○○路-行車速限資訊在卷可查，是以揆諸前揭規定，受處
    分人以每小時68公里之速度行駛，屬慢速小型車，而於無其
    他妨礙其行駛之情事時，受處分人自應行駛於外側車道，始
    符合規定。雖然受處分人另辯稱：其僅知慢速車不可行駛內
    側車道，且全臺2300萬人，沒有幾人知道國道4號中線車道
    之時速為何云云，然倘慢速小型車行駛於內側車道，因其違
    規情事更為嚴重，依據違反道路交通管理事件統一裁罰基準
    表所示，其裁罰金額亦較行駛於中線車道者為高，又按受處
    分人為合法取得合格汽車駕駛執照之駕駛人，自可推定其對
    於道路交通法規應有所悉，受處分人自不得以不知上開慢速
    小型車應行駛於外側車道之規定以為卸責之詞。綜上，本件
    受處分人所執異議理由，均不足採，本件違規事實至為明確
    。
五、綜上所述，受處分人確有於前揭時、地，以低於每小時80公
    里行駛中線車道之違規行為，從而，原處分機關依道路交通
    管理處罰條例第33條第1項第1款、第63條第1項第1款之規定
    ，裁處受處分人罰鍰新臺幣4000元，並記違規點數1點，於
    法核無違誤。受處分人聲明異議，為無理由，應予駁回。
六、據上論斷，應依道路交通管理處罰條例第87條第2項，道路
    交通案件處理辦法第19條，裁定如主文。
中    華    民    國    99    年    3    月    15    日
                  刑事第三庭    法  官  李慧瑜
上正本證明與原本無異。
如不服本裁定，應於送達後五日內，向本院提出抗告狀。
                                書記官  張雅慧
中    華    民    國    99    年    3    月    15    日

司法院資訊處製作；財團法人民間司法改革基金會備份。
